臺灣高等法院刑事裁定　　　　　　　　　100年度抗字第519號
抗　告　人
即再審聲請
人　　　　　莊榮兆
上列抗告人因偽造文書案件，不服臺灣臺北地方法院中華民國
100年4月13日裁定（100年度聲再字第15號），提起抗告，本院
裁定如下：
    主  文
抗告駁回。
    理  由
一、原裁定意旨略以：本件抗告人莊榮兆所檢具之書狀雖未載明
    為「聲請再審」，然依其書狀內容則敘述許多「新事證」請
    求再查，此應屬聲請再審之事由。惟抗告人並未附具所稱「
    原判決即89年度自字第394 號」之繕本，而經原審查詢上開
    89年度自字第394 號之內容，該案號為駁回自訴之刑事「裁
    定」，並非「確定判決」，亦非得為聲請再審之對象，其聲
    請再審之程序顯於法未合，且無庸命其補正，抗告人之聲請
    既違背聲請再審程序，顯不合法，自應裁定駁回。
二、抗告意旨略以：抗告人對於原審裁定之認事用法，除有裁定
    不備理由與事實及卷證不符，並有違法採證、及經驗、論理
    法則與應查不查諸多違背法令。詳見最高法院91年台上1300
    號民事裁定及最高法院93年台上3267號及2961、3035號、30
    36刑事裁定，其餘詳如附件書狀所載。
三、按刑事確定判決如有刑事訴訟法第420條、第421 條、第422
    條規定之情形者，得聲請再審。次按聲請再審，應以再審書
    狀敘述理由，附具原判決之繕本及證據，提出於管轄法院為
    之，刑事訴訟法第429 條定有明文。又法院認為聲請再審之
    程序違背規定者，則應以裁定駁回之，刑事訴訟法第433 條
    亦定有明文。且前述應附具原判決繕本及證據之程式欠缺，
    並非抗告程序中所得補正，是如確有聲請再審之理由，只能
    另行依法聲請（最高法院71年度台抗字第337 號判例意旨參
    照）。再者，再審程序係就已確定之判決發現事實上錯誤或
    有錯誤之虞時所定之救濟方法，故當事人得聲請再審者，以
    確定判決為限，裁定不得作為聲請再審之對象。又得為聲請
    再審對象者為「有罪之判決」、「有罪、無罪、免訴或不受
    理之判決」等，此觀刑事訴訟法第420條至第422條之規定自
    明。從而，刑事訴訟法所定得聲請再審者，係以「確定判決
    」為限，而不論係對於程序事項之裁定，抑或實體事項之裁
    定，均不得聲請再審（最高法院72年度台抗字第381 號、80
    年度台抗字第642號、89年度台抗字第404號裁定意旨亦可資
    參照）。又刑事訴訟法第420條至第422條之規定，聲請再審
    之客體以實體上確定判決為限，如非以確定判決為聲請再審
    之客體，即應認其聲請再審之程序違背規定，予以駁回（最
    高法院94年度台抗字第421號、94年度台抗字第394號裁定意
    旨參照）。
四、經查，本件抗告人於原審所檢具之書狀雖未載明為「聲請再
    審」，然依其書狀內容則敘述許多「新事證」請求再查，此
    應屬聲請再審之事由，抗告人於其書狀書明聲請之案號為「
    89年度自字第394號」，惟並未附具所稱「89年度自字第394
    號」之繕本，而經原審查詢上開89年度自字第394 號之內容
    ，該案號為駁回自訴之刑事「裁定」，並非「確定判決」（
    見原審卷第8、9頁），自非得為聲請再審之對象，依上開說
    明，其聲請再審之程序顯於法未合，且無庸命其補正，原裁
    定因認抗告人聲請再審不合法，而駁回抗告人再審之聲請，
    於法並無違誤。從而，抗告人提起抗告，指摘原裁定不當，
    為無理由，應予駁回。
據上論斷，應依刑事訴訟法第412前段，裁定如主文。
中    華    民    國   100    年    6     月    7     日
                  刑事第六庭  審判長 法  官  邱同印
                                     法  官  何信慶
                                     法  官  吳淑惠
以上正本證明與原本無異。
如不服本裁定，應於收受送達後五日內向本院提出抗告狀。
                                     書記官  陳雅加
中    華    民    國   100    年    6     月    7     日